【裁判字號】    97,訴,1855
【裁判日期】    980605
【裁判案由】    給付承攬報酬
【裁判全文】
臺灣桃園地方法院民事判決              97年度訴字第1855號
原      告  鍾朝政即振泰企業社
被      告  五隆電工機械有限公司
法定代理人  乙○○
訴訟代理人  陳欣佑 律師
上列當事人間給付承攬報酬事件，於民國98年5 月8 日辯論終結
，本院判決如下：
    主  文
原告之訴及假執行之聲請駁回。
訴訟費用由原告負擔。
    事實及理由
一、原告主張：原告前應被告公司所請，與被告公司當時之董事
    長郭東華（已死亡）訂立承攬契約，約定承作被告公司屋頂
    浪板工程（下稱系爭工程）及施工完畢即可付款等節。系爭
    工程於民國95年6 月25日全部施作完畢，合計總工程款金額
    為新台幣（下同）566,055 元，原告遂於同日持原證一之請
    款單向被告請款，詎被告被告公司當時之董事長郭東華並稱
    當時身體不適，待出院再為給付，又以需要開立發票始得請
    款為由未為給付。原告乃於96年8 月27日開立原證二之發票
    向被告請款，惟被告至今仍未為給付，原告不得已乃於97年
    10月9 日具狀向本院聲請核發支付命令，經被告聲明異議後
    視為起訴，爰依民法第490 條之規定提起本件訴訟，並聲明
    被告應給付原告566,055 元，及自支付命令繕本送達被告之
    翌日即97年10月18日起迄清償日止，按年利率5%計算之利息
    ；訴訟費用由被告負擔；請准原告供擔保宣告假執行。
二、被告則以：
(一)、被告公司前任法定代理人郭東華於95年3 月8 日、95年3 月
    27日確診罹患局部晚期廣泛性胃癌，需於腫瘤科接受化學治
    療，嗣於95年6 月27日死亡，有敏盛醫院診斷證明書、馬偕
    紀念醫院乙種診斷證明書及死亡證明書在卷可稽，亦即郭東
    華自病發至辭世短短不到3 個月時間，圖求治療尚猶不足，
    何有可能再為屋頂施工等瑣事委託原告進行工程？是被告未
    曾委任原告進行系爭工程，原告無權向被告請求系爭工程之
    報酬。
(二)、按民法第127 條第7 款、第128 條之規定，承攬人之報酬及
    其墊款請求權，因2 年間不行使而消滅；消滅時效，自請求
    權可行使時起算。以不行為為目的之請求權，自為行為時起
    算。經查，原告主張系爭工程業於95年6 月25日完成，並於
    同日請款，可知原告業於95年6 月25日行使其承攬報酬求權
    ，然原告遲至97年10月3 日始向本院聲請核發支付命令，經
    被告依法異議，期間歷經2 年4 個月，揆諸上揭法文意旨，
    原告之承攬報酬請求權即因2 年間不行使而時效消滅。又按
    民法第129 條、第130 條規定，消滅時效因左列事由而中斷
    ：一、請求。二、承認。三、起訴；時效因請求而中斷者，
    若於請求後6 個月內不起訴，視為不中斷。次查，原告復主
    張於96年8 月27日開立發票向被告請款，惟原告於請求後6
    個月內，亦即97年2 月26日前並未起訴，揆諸前揭法文意旨
    ，消滅時效視為不中斷，則原告之攬報酬請求權亦因2 年間
    不行使而時效消滅。為此，並聲明：原告之訴及假執行之聲
    請均駁回；訴訟費用由原告負擔；如受不利判決，被告願供
    擔保請准免為假執行。
三、本院之判斷：
(一)、按承攬人之報酬及其墊款請求權，因2 年間不行使而消滅。
    而消滅時效，自請求權可行使時起算。時效因請求而中斷者
    ，若於請求後6 個月內不起訴，視為不中斷。民法第127 條
    第7 款、第128 條、第130 條分別定有明文。原告主張伊與
    被告就被告公司屋頂浪板工程定有承攬契約，是關於系爭工
    程報酬之請求，自應適用2 年之短期時效。原告又自承系爭
    工程業於95年6 月25日施作完成，是其關於系爭工程之報酬
    請求權自95年6 月25日起可得行使，然原告遲至97年10月9
    日始向本院聲請對被告核發支付命令，有本院97年度司促字
    第35917 號卷所附原告支付命令聲請狀上本院收文章戳可憑
    ，原告提起前開支付命令時，距離本件承攬報酬請求權可得
    行使之時點，顯已逾2 年，是被告辯稱原告關於承攬報酬之
    請求權已因未於2 年內未行使而罹於時效，堪予採信。
(二)、原告雖主張伊於96年8 月27日曾經開立發票向被告請款，然
    此非但為被告所否認，又縱原告此項主張屬實，然原告遲至
    97年10月9 日始向本院聲請核發支付命令，嗣因被告聲明異
    議而視為起訴，業如前述，足見原告並未於前開請求後6 個
    月內起訴，故時效視為不中斷，從而，縱使原告確曾於96年
    8 月27日向被告請求給付前開承攬報酬，仍因其於請求後未
    於6 個月內起訴，其時效視為為中斷，而不影響前開請求權
    已罹於時效之判斷。是以，即令兩造間確實定有前開承攬契
    約，原告本件請求亦已罹於時效。
(二)、況且，本件原告主張被告與其訂立承攬契約，由原告施作系
    爭工程，嗣於95年6 月25日完工，並於同日請款未果，復於
    96年8 月27日開立發票向被告請款之事實，固據原告提出請
    款單、發票為證，惟為被告所否認。是原告就兩造間定有承
    攬契約之事實應負舉證責任。然原告所提請款單及發票均為
    原告單方製作，其上亦無任何被告簽收字樣，並不足以證明
    兩造間確有承攬契約存在。是原告以前開請款單及發票為證
    ，主張伊與被告間定有承攬契約，尚難採信。
(三)、至證人甲○○雖證稱95年5月或6月曾經到過被告公司施工，
    然其所稱施工現場4 樓似一荒廢樂部，擺設有電動玩具機台
    ，系爭建物1 至3 樓都很暗並未營業，工程期間為4 天等語
    ，顯然與證人即被告公司會計證稱：95.6月間被告是機械工
    廠1 至4 層樓都有在營業，5 樓當時候並未使用，採隔週休
    2 日，上班時間是早上8 點到下午5 點，未曾見過原告及證
    人甲○○到被告公司施工之語相左，再參以證人甲○○亦自
    承不知原告向何人承包該工程，且其之所以認為施工的地點
    為被告公司係聽聞自原告，其對於該公司名稱亦不清楚等語
    （見本院卷第46頁至第53頁），自難認證人甲○○所稱之施
    工地點確係被告公司。又證人丙○○雖證稱伊曾介紹原告施
    作被告公司屋頂工程，然其所稱工程施作之時間在被告前負
    責人過世前1 年內，原告於被告前負責人過世前半年有催討
    此項債務等語（見本院卷第33至37頁），顯然與客觀事實不
    符，蓋被告前負責人係95年6 月27日死亡，原告自承系爭工
    程於95年6 月25日完工，換言之，系爭工程完工後2 日被告
    前負責人即已死亡，原告如何得以在被告前負責人死亡前半
    年，系爭工程為完成時，即向被告請款？故證人所稱之工程
    即便存在，顯然亦非本件原告請求承攬報酬之工程，證人丙
    ○○所言，並不足為有利於原告之認定。
四、綜上，本件原告非但未能證明伊與被告確實定有承攬契約，
    且其依據承攬法律關係之報酬請求權亦已罹於時效，是其請
    求被告給付承攬報酬及遲延利息，尚屬無據，應予駁回。原
    告之訴既經駁回，其假執行之聲請即失所附麗，應併予駁回
    。
五、本件事證已臻明確，兩造其餘攻擊防禦方法及所舉未經援用
    之證據，經本院斟酌後，認為均不足以影響本判決之結果，
    爰不一一論述，併此敘明。
六、據上論結，原告之訴為無理由，依民事訴訟法第78條，判決
    如主文。
中    華    民    國    98    年     6    月     5    日
                  民事第二庭    法  官  卓立婷
以上正本係照原本作成。
如對本判決上訴，須於判決送達後20日內向本院提出上訴狀。
中    華    民    國    98    年     6    月     8    日
                                書記官  黃進傑

司法院資訊處製作；財團法人民間司法改革基金會備份。
